臺灣高等法院民事判決　　　　　　　　　　94年度上字第64號
上　訴　人　太平洋三溫暖衛浴百貨有限公司
法定代理人　王義龍
訴訟代理人　陳文億律師
被 上 訴人　甲○○
訴訟代理人　江肇欽律師
　　　　　　黃淑琳律師
上列當事人間請求清償債務事件，上訴人對於中華民國93年12月
9日臺灣臺北地方法院93年度訴字第3125號第一審判決提起上訴
，本院於94年3月16日言詞辯論終結，判決如下：
    主  文
上訴駁回。
第二審訴訟費用由上訴人負擔。
    事實及理由
一、被上訴人主張：上訴人先後於民國84年1月7日、同年9月6日
    ，以被上訴人、訴外人王義龍、王義平、王義賓、謝春光、
    楊文娟為連帶保證人，向台北區中小企業銀行股份有限公司
    （下稱台北中小企業銀行）借款新台幣（以下同）0000000
    元、0000000元，且約定分期攤還本息，如一期未履行，視
    為全部到期，並應加付違約金。詎上訴人就上開二筆借款，
    僅分別繳納本息至85年7月6日、同年10月1日，尚餘如附表
    所示之本息、違約金未償。台北中小企業銀行乃依法求償，
    經台灣台北地方法院以85年度訴字第5405號判決上訴人、被
    上訴人、訴外人王義龍、王義平、王義賓、謝春光、楊文娟
    應連帶給付如附表所示之本金、利息及違約金。嗣被上訴人
    於92年9月30日，代上訴人向台北中小企業銀行償還0000000
    元。爰依保證代位之法律關係，請求上訴人給付0000000元
    及自92年10月1日起至清償日止按年息5%計算之利息。原審
    判命上訴人如數給付，並依聲請定擔保金額為准、免假執行
    之宣告。被上訴人於本院為駁回上訴之聲明。
二、上訴人則以：被上訴人於82年間藉伊配偶陳免名義，以
    0000000元取得上訴人45%之出資額，並由被上訴人擔任上訴
    人之總經理。前開二筆借款乃被上訴人擔任總經理期間所貸
    。嗣被上訴人夫妻退股，並於85年2月10日以被上訴人配偶
    陳免擔任負責人之三立貿易有限公司（後改名為三立太平洋
    三溫暖衛浴器材有限公司）名義，與上訴人簽訂協議書，約
    定自簽約日起上訴人、三立貿易有限公司（含被上訴人個人
    ）在外之債務各自負責，互不相干。系爭二筆借款既係被上
    訴人擔任上訴人總經理期間所借貸，依前開協議書約定，自
    應由被上訴人負責。退步言之，被上訴人本係上訴人股東之
    一，縱認系爭借款為上訴人公司所負債務，被上訴人亦應按
    原股份比例分攤云云為辯。並聲明：(1)原判決廢棄。(2)被上
    訴人在第一審之訴駁回。
三、查上訴人確以被上訴人、訴外人王義龍、王義平、王義賓、
    謝春光、楊文娟為連帶保證人，分別於84年1月7日、84年9
    月6日向台北中小企業銀行借款0000000元、0000000元，嗣
    因上訴人未依約繳納本息，經台北中小企業銀行提起訴訟，
    由台灣台北地方法院以85年度訴字第5405號判決上訴人、被
    上訴人、訴外人王義龍、王義平、王義賓、謝春光、楊文娟
    應連帶給付台北中小企業銀行如附表所示之本金、利息及違
    約金。被上訴人已於92年9月30日向台北中小企業銀行清償
    0000000元。此為二造所不爭執，並有台灣台北地方法院85
    年度訴字第5405號民事判決、代償證明（見原審卷第10至13
    頁）在卷可稽，應堪信為真實。
四、上訴人雖執卷附協議書（見原審卷第32頁），辯稱系爭二筆
    借款乃被上訴人依約應負擔之債務云云。但查：被上訴人於
    82年間藉配偶陳免名義，以0000000元取得上訴人45%出資額
    ，並由被上訴人擔任總經理一職。嗣被上訴人為協議退股事
    宜，於85年2月10日以伊配偶陳免擔任負責人之三立貿易有
    限公司，與上訴人簽訂協議書，此經二造自承無訛，並有協
    議書一紙在卷足憑。而該協議書第3條、第5條後段約定：「
    甲方（指上訴人）與乙方（指三立貿易有限公司）（含甲○
    ○）自簽約日起所有在外之債務自行負責，並各不相干。」
    、「…甲乙雙方各債款自行負責。」，系爭借款之借款人既
    為上訴人，依上開協議書約定，自應由上訴人負清償之責。
    上訴人雖謂協議書上開條款中之「債務」包含保證債務云云
    ，然此明顯與前揭約定文義不符。況於協議書簽訂後，系爭
    二筆借款仍由上訴人分別繳納本息至85年7月6日、同年10月
    1日，亦為上訴人自認在卷（見原審卷第50頁），果保證債
    務含括在前開協議書第3條、第5條約定之列，則上訴人何須
    於簽立協議書後尚繳納本息長達三年餘？益徵系爭二筆借款
    應由借款人即上訴人負責清償。
五、又所謂有限公司係由一人以上股東所組織，就其出資額為限
    ，對公司負其責任之公司，此觀公司法第2條第1項第2款規
    定甚明。且同法第99條復明文規定：「各股東對於公司之責
    任，以其出資額為限。」是上訴人辯稱被上訴人既為公司原
    股東，即應按其原出資額比例負責系爭借款一節，顯於法無
    據，洵無可採。
六、按保證人向債權人為清償後，於其清償之限度內，承受債權
    人對於主債務人之債權。民法第749條前段定有明文。次按
    保證人向債權人代償後，債權人對於主債務人之債權即移轉
    於保證人，因之保證人得就實際代償之數額，向主債務人求
    償。又保證人受主債務人之委任而為保證者，對於主債務人
    即有受任人之權利，除依一般委任法則，保證人因受任保證
    而代償之數額，應由委任之主債務人償還外，並應償還自支
    出時起之利息，最高法院復著有18上字第1561號判例可資參
    照。本件被上訴人業於92年9月30日代償0000000元，詳如上
    述，是其請求上訴人返還代償金額及自92年10月1日起算之
    法定遲延利息，即屬有據。原審判命上訴人應給付被上訴人
    0000000元及自92年10月1日起至清償日止按年息5%計算之利
    息，並依聲請定供擔保金額為准、免假執行之宣告，核無違
    誤。上訴意旨指摘原判決不當，求予廢棄，為無理由，應予
    駁回。
七、末按，上開協議書條款所指「債務」並不包括保證債務，已
    詳如上述，上訴人聲請傳訊被上訴人本人欲就此節對質，核
    無必要，附此敘明。
八、據上論結，本件上訴為無理由，依民事訴訟法第449條第1項
    、第78條，判決如主文。
中　　華　　民　　國　　94　　年　　3 　　月　　30　　日
　　　　　　　　　民事第一庭　審判長法　官　林金吾
　　　　　　　　　　　　　　　      法　官　黃莉雲
　　　　　　　　　　　　　　　      法　官　盧彥如
正本係照原本作成。
如不服本判決，應於收受送達後２０日內向本院提出上訴書狀，
其未表明上訴理由者，應於提出上訴後２０日內向本院補提理由
書狀（均須按他造當事人之人數附繕本）上訴時應提出委任律師
或具有律師資格之人之委任狀；委任有律師資格者，另應附具律
師資格證書及釋明委任人與受任人有民事訴訟法第４６６條之一
第一項但書或第二項（詳附註）所定關係之釋明文書影本。
中　　華　　民　　國　　94　　年　　4 　　月　　1 　　日
　　　　　　　　　　　　　　　　　　書記官　鄭兆璋
附註：
民事訴訟法第四百六十六條之一（第一項、第二項）：
對於第二審判決上訴，上訴人應委任律師為訴訟代理人。但上訴
人或其他法定代理人具有律師資格者，不在此限。
上訴人之配偶、三親等內之血親、二親等內之姻親，或上訴人為
法人、中央或地方機關時，其所屬專任人員具有律師資格並經法
院認為適當者，亦得為第三審訴訟代理人。
